臺灣高等法院臺南分院刑事裁定
110年度毒抗字第323號
抗  告  人  
即  被  告  甲○○


上列抗告人因聲請觀察勒戒案件，不服臺灣臺南地方法院中華民
國110年4月9日裁定(110年度毒聲字第356號)，提起抗告，本院
裁定如下：
    主  文
抗告駁回。
    理  由
一、本件抗告意旨略以：於民國109年7月15日實施施用毒品罪新
    法明顯有不公平判決疑義，按犯罪行為人若於舊法時期犯罪
    ，應適用當時法律判決。而抗告人即被告甲○○（下稱被告）
    本案係於109年3月28日所犯之施用第二級毒品罪，因法律有
    所變更及修改，由原本判決徒刑改裁定觀察、勒戒。只因判
    決（裁定）日期是109年7月15日之後。為何沒有以犯罪日期
    作為判定適用舊法或新法之規範？而是以判決日期來做為分
    界線？且以販賣毒品案件為例，是依據犯罪日期作出適用新
    舊法之判定，為此，被告提起本件抗告希望撤銷本件觀察勒
    戒裁定，改維持原量處徒刑之判決，因為觀察勒戒及強制戒
    治處分不比徒刑為輕。又如若認為本件抗告無理由，被告希
    望能在臺南看守所執行觀察勒戒，若移監至高雄戒治所會導
    致母親擔心無法前往會客等語。
二、依109年7月15日增訂施行之毒品危害防制條例第35條之1第1
    款及第2款前段規定，施行前犯同條例第10條之罪之案件，
    於施行後，偵查中，由檢察官依修正後規定處理；審判中，
    由法院或少年法院（地方法院少年法庭）依修正後規定處理
    。是犯第10條之罪者，不論係修正前後，均應依新法規定處
    理。是本件被告於上開修正施行前涉嫌施用第二級毒品之行
    為，檢察官於110年3月19日向原審法院聲請觀察勒戒，自應
    適用修正後毒品危害防制條例第20條規定論處，合先敘明。
三、按犯毒品危害防制條例第10條之罪者，檢察官應聲請法院裁
    定，令被告入勒戒處所觀察、勒戒，其期間不得逾2 月。觀
    察、勒戒後，檢察官依據勒戒處所之陳報，認受觀察、勒戒
    人無繼續施用毒品傾向者，應即釋放，並為不起訴之處分；
    認受觀察、勒戒人有繼續施用毒品傾向者，檢察官應聲請法
    院裁定令入戒治處所強制戒治，其期間為6 個月以上，至無
    繼續強制戒治之必要為止。但最長不得逾1 年。依前項規定
    為觀察、勒戒或強制戒治執行完畢釋放後，3 年後再犯第10
    條之罪者，適用前2 項之規定，毒品危害防制條例第20條第
    1 項、第2 項、第3 項分別定有明文。再按109年1月15日修
    正公布、同年7月15日施行之毒品危害防制條例第20條第3項
    規定，犯第10條之罪於觀察、勒戒或強制戒治執行完畢釋放
    後，3年後再犯第10條之罪者，適用本條前2項之規定，上開
    所謂「3年後再犯」，只要本次再犯（不論修正施行前、後
    ）距最近1次觀察、勒戒或強制戒治執行完畢釋放，已逾3年
    者，即該當之，不因其間有無犯第10條之罪經起訴、判刑或
    執行而受影響（最高法院109年台上大字第3826號刑事裁定
    意旨參照）。
四、經查，被告於警詢及偵查中對其確有於109年3月28日晚上8
    時許，在臺南市○○區○○路0段00巷0號住處內，以將第二級毒
    品甲基安非他命放置於吸食器內燒烤後吸食煙霧之方式，非
    法施用甲基安非他命1次等情坦承不諱，且其嗣經警徵得其
    同意後，於同年月30日晚上7時50分許採集其尿液送驗，結
    果呈甲基安非他命、安非他命陽性反應等情，亦有原審法院
    搜索票、臺南地檢署鑑定許可書、臺南市政府警察局歸仁分
    局搜索扣押筆錄、扣押物品目錄表、毒品案件尿液編號與姓
    名對照表、臺南市政府衛生局109年4月10日檢驗結果報告、
    高雄市凱旋醫院濫用藥物成品檢驗鑑定書、扣案物照片等各
    1份在卷可稽，是聲請意旨所載被告於上開時、地，施用第
    二級毒品甲基安非他命之犯行，洵堪認定。被告係犯毒品危
    害防制條例第10條第2 項之施用第二級毒品罪，惟其最近1 
    次強制戒治係於93年1月9日執行完畢，有臺灣高等法院被告
    前案紀錄表在卷可憑。依上開說明，被告本案犯行距上開強
    制戒治執行完畢後已逾3 年，其間縱經判刑、執行，仍應再
    予觀察、勒戒。被告認應適用修正前舊法起訴而非再予裁定
    觀察、勒戒，委無可採。至被告另主張希望特定本件觀察、
    勒戒執行處所一情，惟此乃檢察官就本案執行觀察、勒戒之
    執行地點問題，自非法院所得介入或審酌，與其是否應送觀
    察、勒戒無涉，尚非適法之抗告理由，附此敘明。
五、綜上，原審因認檢察官之聲請為正當，而依毒品危害防制條
    例第20條第1 項之規定，裁定被告施用第二級毒品，令入勒
    戒處所觀察、勒戒，其期間不得逾2 月。經核並無不合，抗
    告意旨仍執前詞指摘原裁定不當，為無理由，應予駁回。
據上論結，應依刑事訴訟法第412 條，裁定如主文。
中　　華　　民　　國　　110 　年　　4 　　月　　27　　日
　　　　　　　　　刑事第二庭    審判長法  官  陳顯榮
                                      法  官  陳弘能
                                      法  官  黃裕堯 
以上正本證明與原本無異。
不得再抗告。
　　　　　　　　　　　　　　　　　　　書記官  蔡孟芬
中　　華　　民　　國　　110 　年　　4 　　月　　27　　日